【裁判字號】    97,交聲,1468
【裁判日期】    971013
【裁判案由】    違反道路交通管理處罰條例聲明異議
【裁判全文】
臺灣士林地方法院交通事件裁定        97年度交聲字第1468號
異  議  人  甲○○
即受處分人
上列受處分人因違反道路交通管理處罰條例案件，對於臺北市交
通事件裁決所於民國97年9 月16日所為之處分（原處分案號：北
市裁罰字第裁22-AV0000000號）聲明異議，本院裁定如下：
    主  文
異議駁回。
    理  由
一、按汽車臨時停車時，應依下列規定：... 二交叉路口、公共
    汽車招呼站10公尺內、消防栓、消防車出入口5 公尺內不得
    臨時停車；又汽車駕駛人停車時，在禁止臨時停車處所停車
    ，處新臺幣（下同）600 元以上1200元以下，道路交通安全
    規則第111 條第1 項第2 款及道路交通管理處罰條例第56條
    第1 項第1 款分別定有明文。再按臺北市政府於颱風或超大
    豪雨期間，雖緊急開放車輛得停放於道路、橋樑等劃有紅、
    黃線路段，惟依據臺北市災害期間緊急開放車輛停放規定第
    1 條第1 項第2 款亦規定：「一市區○○道路開放停車限制
    條件：... (二)交叉路口、公共汽車招呼站10公尺內、消防栓
    前及消防通道、越堤道路兩側禁止臨時停車」。
二、原處分意旨略以：受處分人即異議人張永柳所有之車號BZ-
    2331號一般自用小客車，於97年7 月28日上午7 時32分許，
    停放在臺北市○○區○○街公告為列管消防通道禁止臨時停
    車之路段停車，經臺北市內湖分局康樂派出所交通警察以違
    反道路交通管理處罰條例第56條第1 項第1 款規定之事實製
    單舉發，處罰鍰900 元。
三、聲明異議意旨略以：97年7 月27日晚起中度颱風鳳凰侵襲全
    台，本島各縣市均宣佈停止上班上課，臺北市政府並透過媒
    體宣佈開放紅、黃線停車，故受處分人將所有之汽車車號BZ
    - 2331號一般自用小客車停放於住家附近安泰街53巷紅線區
    域，惟28日上午8 時許颱風警報尚未解除之際，臺北市政府
    警察局內湖分局康樂派出所員警以該車停放於消防通道為由
    予以告發。然受處分人確實從電視上得知市府開放紅、黃線
    停車，但未言明消防通道等區域除外，本案顯屬媒體報導錯
    誤，市府未能及時澄清所致，市民受公共資訊誤導，以為可
    合法停車，非蓄意違規停車，倘再去歸咎民眾在颱風天未盡
    查證媒體報導之正確性誠屬過苛，遂依法聲明異議，請求撤
    銷原處分等語，並提出翻拍之影音檔資料1 份附卷供參。
四、經查：
  (一)受處分人確有於前揭時間將其所有之車號BZ- 2331號一般自
    用小客車停放在劃設有紅色實線表示禁止臨時停車之消防通
    道之違規情事，為異議人所不否認，此有臺北市政府警察局
    內湖分局97年8 月4 日北市警交大字第AV0000000 號舉發違
    反道路交通管理事件通知單1 紙在卷可稽，堪以認定。
  (二)又查本件舉發地點安泰街53巷係屬消防通道；而臺北市政府
    因鳳凰颱風侵襲，為因應非常時期停車之需求，於97年7 月
    27日發布紅、黃線暫時開放停車，並未包括禁止臨時停車處
    等規定，此等乃為因應颱風期間之緊急措施，已實施多年並
    非首例，且為臺北市民眾所週知之事，受處分人辯稱因媒體
    報導錯誤導致將車輛停放於禁止臨時停車之處所停車云云，
    顯不足採。
  (三)再者，道路交通安全規則規定，消防栓前或消防通道等處禁
    止臨時停車，其本意乃係為救災之需求所設置，領有駕駛執
    照之用路人應知悉此項規定之原意，縱使其不知臺北市災害
    期間緊急開放車輛停放規定中亦有同樣之規定，惟該條之立
    法目的相同，不得僅以其不知規定而加以卸責。況受處分人
    亦自承其所停放之處所為消防通道，自不能以其停放之處未
    妨礙通行，且人就在附近，若有妨礙，可透過里長廣播通知
    駛離云云置辯，而置救災之安全於不顧。是受處分人所為前
    開辯解均非可採，其於前揭時、地在禁止臨時停車處所停車
    之違規行為事證明確。
五、綜上所述，本件受處分人確有於前揭時、地在禁止臨時停車
    處所停車之違規行為，從而原處分機關依道路交通管理處罰
    條例第56條第1 項第1 款之規定，裁處異議人罰鍰900 元，
    核無違誤，本件異議人之異議為無理由，自應將其異議駁回
    。
據上論斷，依道路交通案件處理辦法第19條，裁定如主文。
中    華    民    國    97    年    10    月    13    日
                  交通法庭    法  官  黎惠萍
以上正本證明與原本無異。
如不服本裁定，應於送達後5日內，向本院提出抗告狀。
                              書記官  夏珍珍
中    華    民    國    97    年    10    月    13    日


司法院資訊處製作；財團法人民間司法改革基金會備份。
